臺灣桃園地方法院民事裁定               100年度抗字第82號
抗  告  人  彭建忠
相  對  人  施武松
抗告人因與相對人間等拍賣抵押物事件，對於中華民國100 年5
月18日臺灣桃園地方法院100 年度司拍字第238 號裁定提起抗告
，本院裁定如下：
    主  文
抗告駁回。
抗告程序費用新臺幣壹仟元由抗告人負擔。
    理  由
一、按扺押權人於債權已屆清償期而未清償者，得聲請法院拍賣
    抵押物，就其賣得價金而受清償，民法第873 條第1 項定有
    明文。次按，聲請拍賣抵押物，原屬非訟事件，法院所為准
    許與否之裁定，無確定實體法上法律關係存否之性質，於債
    權及抵押權之存否，並無既判力。故祇須其抵押權已經依法
    登記，且債權已屆清償期而未受清償，法院即應為准許拍賣
    之裁定。而對於此項法律關係有爭執之人，為保護其權利，
    得提起訴訟，以謀解決，不得僅依抗告程序聲明其爭執，並
    據為廢棄准許拍賣抵押物裁定之理由，最高法院94年度台抗
    字第270 號裁定意旨可供參照。
二、抗告意旨略以：抗告人之岳母前以房屋貸款過戶為由，向抗
    告人取得印鑑證明，未經抗告人同意簽下本票，並將如原裁
    定附表所示不動產（下稱系爭不動產）抵押予相對人，嗣後
    經法院判決該本票無效，但是抗告人之岳母已無資力。民國
    99年4 月13日與抗告人與相對人達成協議，系爭不動產若賣
    出，相對人方可取回新臺幣（下同）600,000 元，並應無條
    件塗銷抵押權，兩方已達成協議。系爭不動產目前僅係因未
    達到當初兩造協議之價格，而尚未出賣，並非抗告人霸佔該
    建物。因此，相對人聲請本件本票裁定，為無理由。爰聲請
    廢棄原裁定，並駁回相對人在原審之聲請云云。
三、本件相對人主張抗告人於89年7 月24日以系爭不動產向相對
    人所負債務之擔保，設定本金最高限額700,000 元之抵押權
    ，依法登記在案。茲抗告人對相對人負債600,000 元，已屆
    清償其而未清償，故依法聲請裁定准予拍賣抵押物等語，並
    提出土地及建物登記第二類謄本、協議書、桃園慈文郵局存
    證號碼436 、他項權利證明書、抵押權設定契約書等影本為
    證，可見本件抵押權已經依法登記，且其債權已屆清償期而
    未受清償，揆諸上揭說明，原法院據以准許相對人拍賣抵押
    物之聲請，並無不當。抗告意旨指摘兩造約定嗣系爭不動產
    處分後所得買賣價金，相對人方得取回600,000 元等情，縱
    或屬實，亦屬實體上之爭執，依首開說明，抗告人應就爭執
    事項，另行起訴，以求解決，茲提起本件抗告，請求廢棄原
    裁定，不能謂有理由。
四、據上論結，本件抗告為無理由，依非訟事件法第46條、第21
    條第2 項，民事訴訟法第495 條之1 第1 項、第449 條第1
    項、第78條，裁定如主文。
中    華    民    國   100    年    7     月    14    日
                  民事第三庭  審判長法  官   張益銘
                                    法  官   林靜梅
                                    法  官   陳筱蓉
以上正本係照原本作成。
如不服本裁定，僅得於收受本裁定正本送達後10日內，以適用法
規顯有錯誤為理由，向本院提出再抗告狀（須附繕本一份及繳納
再抗告裁判費新臺幣1,000元）。
中    華    民    國  100     年    7     月    14    日
                                    書記官   蔡佩媛